最高法院刑事判決　　　　　　九十四年度台上字第五五０一號
　　上　訴　人　甲○○
　　　　　　　　　　　　巷9號.
　　　　　　　　　　　　（另案在台灣台中監獄執行中）
上列上訴人因強盜案件，不服台灣高等法院台中分院中華民國九
十四年八月十一日第二審判決（九十四年度上訴字第一一四七號
，起訴案號：台灣台中地方法院檢察署九十二年度偵字第一七二
八九號），提起上訴，本院判決如下：
    主  文
上訴駁回。
    理  由
按刑事訴訟法第三百七十七條規定，上訴於第三審法院，非以判
決違背法令為理由，不得為之。是提起第三審上訴，應以原判決
違背法令為理由，係屬法定要件。如果上訴理由書狀並未依據卷
內訴訟資料，具體指摘原判決不適用何種法則或如何適用不當，
或所指摘原判決違法情事，顯與法律規定得為第三審上訴理由之
違法情形，不相適合時，均應認其上訴為違背法律上之程式，予
以駁回。本件上訴意旨略稱：(1)、原判決認定上訴人持鐵製利器
破壞鐵絲網，越過鐵絲網進入農舍；及被追趕時持長約三十公分
具有危險性之兇器即刀子一把揮舞，惟並無查獲相關扣案證物足
資證明上訴人已達毀越安全設備、攜帶兇器之程度，原判決只憑
相關證人證詞遽為判決，即有應於審判期日調查之證據未予調查
之違法。(2)、證人張倍敏證稱上訴人手拿一把刀，像是西瓜刀，
已不確定為何物，證人張倍炯卻亦稱拿東西在揮舞，顯見二人證
詞不一，證人廖文獻亦證稱不確定上訴人是否拿刀揮舞等詞，原
判決不採有利上訴人之證詞，其採證亦違反證據法則。(3)、原判
決認刑法第三百三十條第一項之加重強盜罪，須犯強盜罪而有第
三百二十一條第一項各款之情形而言，原判決認該條之強盜罪亦
包括第三百二十九條之準強盜罪，即有擴張法令解釋，且未查獲
扣案之兇器，逕認上訴人所為有刑法第三百二十一條之情形，適
用法則亦有未當云云。
惟查原判決認定上訴人意圖為自己不法之所有，於民國九十二年
八月二十一日凌晨二時許，駕駛車號A4-3206 號自用小貨車，至
台中縣豐原市○○路一二三巷五弄一四六號之對面農舍，持客觀
上足以對人之生命、身體、安全構成威脅，具有危險性之兇器即
鐵製利器，破壞圍於該農舍周圍作為安全設備用之鐵絲網，越過
該鐵絲網進入農舍，竊取置於農舍內張倍賓所有鋁製框架一批、
工具箱一組、電鑽磨平機一支及加壓馬達一台等物得手。甫將前
開贓物裝上其所駕駛前揭自用小貨車欲離去時，適張倍賓之弟張
倍敏、張倍炯上班途經該農舍，當場發覺且喝令不要動，上訴人
即駕駛其前揭自用小貨車逃逸，而張倍敏等隨即駕駛車號SQ-358
號大貨車在後追趕，於同日凌晨三時十七分許，上訴人駛至台中
市○○區○○路與黎明路交岔路口處，其駕駛之前揭自用小貨車
與廖文獻所駕駛車號FZ-941號營業大客車發生擦撞，車速減緩，
而張倍敏趁機超前，兩車因而停於同市區○○路與朝馬一街交岔
路口處，張倍敏與張倍炯旋即下車喝令上訴人下車。詎上訴人為
脫免逮捕，竟持長約三十公分，客觀上足以對人之生命、身體、
安全構成威脅，具有危險性之兇器即刀子一把揮舞，當場施以脅
迫之行為，致張倍敏、張倍炯因害怕受傷而心生畏懼，不敢靠近
，上訴人乃得以棄前述自用小貨車逃逸而去。嗣經警循自用小貨
車登記資料查悉上訴人涉案等情，因而維持第一審論處上訴人攜
帶兇器、毀越安全設備竊盜，因脫免逮捕，而當場施以脅迫罪刑
，駁回上訴人在第二審之上訴，係以證人林松永、廖本銓、張倍
敏、張倍炯、廖文獻之證詞，台中市警察局第六分局道路交通事
故現場圖、道路交通事故調查報告表、交通事故談話紀錄表、交
通事故補充資料表、照片十張及贓物暫時領回保管書一份，上訴
人自白其確有實施本件竊盜犯行，並為脫免逮捕而持械揮舞等證
據，為論處上訴人罪刑之依據，並敘明：證人張倍敏就伊如何發
現伊家農舍之東西在上訴人所駕駛之小貨車上，並質問上訴人，
上訴人因心虛駕車逃逸，伊如何與證人張倍炯追躡上訴人至台中
市○○路與黎明路交岔路口，上訴人因所駕駛之自用小貨車與證
人廖文獻所駕駛之遊覽車發生擦撞，始為其等追及，上訴人如何
持刀揮舞，致伊等害怕不敢靠近，上訴人因而得予逃逸等情甚詳
，且與證人張倍炯證稱：伊有看到嫌疑犯跳到伊等的車上，拿著
東西在揮舞等語；證人廖文獻證稱：看到上訴人跳到證人張倍敏
車子的後車斗上，手裡拿著一支約三十公分長的刀子一直揮舞，
嗣往附近的巷子逃走等語相符，證人廖文獻嗣雖改稱，當時不確
定上訴人手上是否持刀子揮舞云云，應係事隔近二年，記憶淡忘
且不願多所得罪上訴人，故而改稱不確定云云，尚不能據為有利
上訴人之認定。原判決對上訴人所辯及證人廖文獻嗣後證言如何
不足採為上訴人有利之證據，已詳予論述指駁，其採證認事核與
證據法則、論理法則、經驗法則皆無違背，又按刑法第三百三十
條所謂犯強盜罪，不僅指自始犯強盜罪者而言，即依第三百二十
九條以強盜論者，亦包括之，本院二十五年上字第六六二六號著
有判例，上訴人既犯準強盜罪，並有刑法第三百二十一條第一項
第二、三款之加重情事，原判決變更檢察官起訴法條適用刑法三
百三十條第一項論處，適用法則亦無違誤，其餘上訴意旨，係對
原審採證認事之職權行使及原判決已論駁說明之事項，徒憑己見
重為事實之爭辯或任意指摘，顯與法律規定得為第三審上訴理由
之違法情形不相適合。綜上說明，應認本件上訴違背法律上之程
式，予以駁回。
據上論結，應依刑事訴訟法第三百九十五條前段，判決如主文。
中　　華　　民　　國　九十四　年　　十　　月　　六　　日
                      最高法院刑事第八庭
                          審判長法官  呂　潮　澤
                                法官  吳　昆　仁
                                法官  孫　增　同
                                法官  趙　文　淵
                                法官  吳　　　燦
      本件正本證明與原本無異
                                      書  記  官
中　　華　　民　　國　九十四　年　　十　　月　 十二 　日
                                                      v
